臺灣臺中地方法院民事判決　九十一年度訴字第三○二一號
　　原　　　告　台中商業銀行股份有限公司中正分行
　　法定代理人　丙○○
　　訴訟代理人　甲○○
　　被　　　告　乙○○
　　　　　　　　謝文洲即丁○.
右當事人間請求清償借款事件，本院判決如左：
　　主　　　文
被告應連帶給付原告新台幣參佰貳拾肆萬陸仟零陸拾肆元，及自民國九十一年三月十四日起
至清償日止，按年息百分之九點四二計算之利息，暨自民國九十一年四月十五日起至民國九
十一年十月十四日止，按上開利率百分之十，及自民國九十一年十月十五起至清償日止，按
上開利率百分之二十計算之違約金。
訴訟費用由被告連帶負擔。
本判決於原告以新臺幣壹佰零玖萬元供擔保後，得假執行。但被告如於假執行程序實施前以
新台幣參佰貳拾肆萬陸仟零陸拾肆元為原告供擔保後，得免為假執行。
　　事　　　實
甲、原告方面：
一、聲明：如主文第一項所示，並願供擔保請准宣告假執行。
二、陳述：被告乙○○於民國（下同）八十六年三月十三日以被告謝文洲（註：原名丁○○
　　於九十一年一月十日改名為謝文洲）為連帶保證人，而向原告借款新台幣（下同）四百
　　萬元，約定利息按年息百分之十．二五計算（固定利率）（借據內約款第二條），每個
　　月為一期，按期每月平均攤還本息（自八十六年三月十三日起至一百零一年三月十三日
　　），並約定如有一期未付，視為全部到期（即喪失期限利益）（借據內約款第三條第三
　　款）；又於同上第二條約款約定若未按期攤還本金或繳納利息時，除按屆期時利率付息
　　之外，逾期清償在六個月以內者，按上開利率百分之十，超過六個月者，按上開利率百
　　分之二十計付違約金，並訂有合意管轄條款（其他約定事項書第十三條）。詎被告乙○
　　○自九十一年三月十四日起即未依約繳納本息，屢向被告催討，均置之不理，其債務應
　　視同全部到期，茲尚欠餘額三百二十四萬六千零六十四元迄未清償，為此依消費借貸及
　　連帶保證之法律關係請求被告二人負連帶清償之責任（利率按現時計算為百分之九．四
　　二）。
三、證據：提出借據影乙紙、其他約定事項書影本乙紙及授信資料查詢單為證。
乙、被告方面：
壹、被告乙○○未於言詞辯論期日到場，亦未提出書狀為何聲明與陳述。
貳、被告謝文洲部分：未於最後言詞辯論時到場時，惟據其前次到庭之聲明、陳述如左：
一、聲明：原告之訴及假執行之聲請均駁回。如受不利之判決，並願供擔保，請准免為假執
　　行之宣告。
二、陳述：被告乙○○借得之上開款項，係為購買房屋之用，嗣已將房屋轉售予他人，買受
　　人已答應要去銀行辦理轉借款，銀行並有同意。
　　理　　　由
一、本件被告二人經合法通知，均未於最後言詞辯論期日到場，核無民事訴訟法第三百八十
　　六條各款所列情形，爰依原告之聲請，由其一造辯論而為判決。
二、本件原告主張被告乙○○（謝文洲之配偶）於八十六年三月十三日以被告謝文洲為連帶
　　保證人，而向原告借款四百萬元，約定利息按年息百分之十．二五計算（固定利率），
　　每個月為一期，按期每月平均攤還本息（自八十六年三月十三日起至一百零一年三月十
　　三日），並約定如有一期未付，視為全部到期；又約定若未按期攤還本金或繳納利息時
　　，除按屆期時利率付息之外，逾期清償在六個月以內者，按上開利率百分之十，超過六
　　個月者，按上開利率百分之二十計付違約金，並訂有合意管轄條款。詎被告乙○○自九
　　十一年三月十四日起即未依約繳納本息，屢向被告催討，均置之不理，茲尚欠餘額三百
　　二十四萬六千零六十四元迄未清償之事實，已據其提出提出借據影乙紙、其他約定事項
　　書影本乙紙及授信資料查詢單為證，影本部分核與原本相符，並為被告謝文洲所不爭執
　　，則原告所述自堪信為真實。按以，第三人與債務人訂立契約承擔其債務者，非經債權
　　人承認，對於債權人不生效力。民法第三百零一條，定有明文。此乃免責之債務承擔，
　　關涉債務人之清償能力，當經債權人之同意抑或債權加入為契約當事人（即新、舊債務
　　人與債權人三方訂立契約），始對於債權人生拘束力。本件既為如被告所稱係他人（新
　　債務人）同意承擔上開債務（即被告與第三人約定），是依前揭說明，自須經本件原告
　　即債權人之同意甚明。然原告已否認有同意由第三人承擔本件債務，被告則脫離債務乙
　　事，被告對此亦未能舉證以實其說（民事訴訟法第二百七十七條參照）。自難認被告上
　　開所辯為實在，是被告稱已勿庸再負本件之債務責任，並不足採，併予敘明。
三、按保證債務之所謂連帶，係指保證人與主債務人負同一債務，對於債權人各負全部給付
　　之責任者而言，此就民法第二百七十二條第一項規定連帶債務之文義參照觀之甚明。故
　　連帶保證與普通保證不同，縱使無民法第七百四十六條所揭之情形，亦不得主張同法第
　　七百四十五條關於檢索抗辯之權利（最高法院四十五年台上字第一四二六號判例要旨參
　　照）。本件被告謝文洲（即丁○○）雖未與原告約定其放棄保證人先訴抗辯權之權利。
　　然參諸，借據所載被告丁○○係於「連帶保證人」欄下簽名，其並對此不爭執。是依上
　　揭判例意旨所示，其自應與被告乙○○負連帶之責任甚明。次按，稱消費借貸者，謂當
　　事人一方移轉金錢或其他代替物之所有權於他方，而約定他方以種類、品質、數量相同
　　之物返還之契約。又借用人應於約定期限內，返還與借用物種類、品質、數量相同之物
　　。民法第四百七十四條第一項、第四百七十八條前段，分別定有明文。本件被告乙○○
　　既向原告借貸上開金額，而尚有如主文第一項所示金額之本金尚未清償，且清償期已視
　　為到期，被告謝文洲則為其連帶保證人（即無第七百四十五條所規定之權利），已如前
　　述。從而，原告依消費借貸契約及連帶保證之規定請求被告二人連帶給付借款三百二十
　　四萬六千零六十四元，及自九十一年三月十四日起至清償日止，按年息百分之九．四二
　　計算之利息，暨自九十一年四月十五日起至同年十月十四日止，按上開利率百分之十，
　　及自九十一年十月十五起至清償日止，按上開利率百分之二十計算之違約金，為有理由
　　，應予准許。
四、兩造均陳明願供擔保請求宣告假執行，或免為假執行，核均無不合，爰分別酌定相當擔
　　保金額予以准許。
五、據上論結，本件原告之訴為有理由，依民事訴訟法第三百八十五條第一項前段、第八十
　　五條第二項、第三百九十條第二項、第三百九十二條，判決如主文。
中　　　　華　　　　民　　　　國　 九十一　 年　　　十　　　 月　　二十八　　 日
　　　　　　　　　　　　　　　　　　　　　　臺灣臺中地方法院民事第四庭
~B法　　　官　陳添喜
右為正本係照原本作成
如對本判決上訴，須於判決送達後廿日內向本院提出上訴狀
中　　　　華　　　　民　　　　國　 九十一　 年　　　十　　　 月　　二十八　　 日
~B法院書記官
